【裁判字號】    98,審易,1873
【裁判日期】    980827
【裁判案由】    違反臺灣地區與大陸地區人民關係條例等
【裁判全文】
臺灣高雄地方法院刑事判決            98年度審易字第1873號
公  訴  人  臺灣高雄地方法院檢察署檢察官
被      告  甲○○
上列被告因違反臺灣地區與大陸地區人民關係條例等案件，經檢
察官聲請逕以簡易判決處刑（98年度撤緩偵字第71號），本院認
不應以簡易判決處刑，改依通常程序審理，本院判決如下：
    主  文
本件免訴。
    理  由
一、原聲請簡易判決處刑意旨係以：被告甲○○明知大陸地區人
    民非經主管機關許可，不得入境臺灣地區，竟為使大陸地區
    男子即另案被告鄭爾光進入臺灣地區，仍基於使大陸地區男
    子非法進入臺灣地區之犯意，並分別與鄭爾光共同基於行使
    使公務員登載不實公文書之犯意聯絡，經由另案被告鄭金國
    之介紹由被告出境前往大陸地區，於民國92年1 月10日與無
    結婚意思之鄭爾光在大陸地區福建省福州市公證處辦理結婚
    登記手續，取得該公證處所發給之結婚公證書後，旋返回臺
    灣地區辦理鄭爾光來臺之手續，鄭爾光並持大陸地區福建省
    福州市公證處所發給之結婚公證書，於同年1 月27日至財團
    法人海峽交流基金會（下簡稱海基會），辦理該結婚公證書
    之驗證，經辦妥取得海基會之證明書後，再由被告於同年1
    月30日，持結婚公證書及海基會出具之證明，至屏東縣內埔
    鄉（聲請書誤為潮州鎮）戶政事務所填寫結婚登記申請書，
    向該戶政事務所申辦結婚戶籍登記，使不知情之該管公務員
    ，將該不實之事項登載於職務上所掌之公文書即戶籍登記簿
    、戶口名簿及被告之身分證上，被告於相關戶籍登記辦理完
    成後，並向該戶政事務所申請已登記鄭爾光為其配偶之戶籍
    謄本，足以生損害於戶政管理之正確性；被告取得載有前開
    不實事項之戶籍謄本後，即於同年2 月10持以向派出所員警
    ，辦理鄭爾光進入臺灣地區之保證責任，並填具大陸地區人
    民進入臺灣地區保證書，使不知情之承辦警員，在其職務上
    所掌保證書「對保或證明機關（構）簽註意見欄」上，對此
    不實之配偶資料記載予以核章簽註，足以生損害於警察機關
    對大陸地區人民進入臺灣地區相關保證責任之正確性；被告
    取得前揭登載不實之戶籍謄本及保證書後，即交付給鄭爾光
    ，由鄭爾光於同年2 月12日向內政部警政署入出境管理局，
    以「團聚」之名義，填載大陸地區人民進入臺灣地區旅行證
    申請書，申請鄭爾光以配偶身分來臺探親，致使內政部警政
    署入出境管理局承辦業務之該管公務員登載團聚之不實事項
    後核予中華民國旅行證之公文書各1 張，使鄭爾光得以探親
    名義，於同年7 月12日持該登載不實之旅行證之公文書，行
    使交付予機場之海關查核人員，以此方式非法進入臺灣地區
    ，足以生損害於入出境管理局對於入出境管理之正確性，嗣
    為警循線查獲，因認被告違反修正前臺灣地區與大陸地區人
    民關係條例第15條第1 款規定，涉犯同條例第79條第1 項規
    定之使大陸地區人民非法進入臺灣地區罪嫌。
二、按案件曾經判決確定者，應諭知免訴之判決，並得不經言詞
    辯論為之，刑事訴訟法第302 條第1 款、第307 條分別定有
    明文。
三、經查，被告前因「與年籍姓名不詳綽號『阿祥』之成年人明
    知大陸地區人民鄭爾光欲以辦理假結婚之方式，以取得不實
    之探親名義，非法進入臺灣地區工作賺取金錢，且被告與鄭
    爾光均無結婚之真意，被告與該『阿祥』竟共同基於使大陸
    地區人民非法進入臺灣地區之犯意聯絡，由『阿祥』於民國
    91年間某不詳日、時，收取鄭爾光所支付之新臺幣4 萬5,00
    0 元代辦費後，負責辦理鄭爾光以與被告假結婚方式入境來
    臺事宜，即由『阿祥』於91年12月29日帶領被告出境前往大
    陸地區，並介紹予鄭爾光，被告與鄭爾光旋於92年1 月10日
    在大陸福建省福州市公證處辦理結婚，並取得結婚公證書。
    嗣被告返回臺灣後，明知其與鄭爾光之婚姻為假，竟共同
    基於使公務員將不實事項登載於職務上所掌之公文書之犯意
    聯絡，由被告於同年1 月27日持上開公證書至海基會取得核
    對公證書相符之證明後，復於同年1 月30日持前開結婚公證
    書及海基會證明書，前往屏東縣內埔鄉戶政事務所辦理結婚
    登記，使不知情之承辦公務員將該不實結婚事項登載於職務
    上所掌之戶籍登記簿謄本，足生損害於戶政機關對於戶籍管
    理之正確性。被告復承前揭犯意，於同年2 月10日至內政部
    入出國及移民署服務事務大隊高雄市服務站（下稱入出國及
    移民署高雄市服務站），持前開不實之結婚公證書、海基會
    證明予入出國及移民署高雄市服務站承辦公務員而加以行使
    ，虛以探親為由申請鄭爾光入境來臺，使不知情之入出國及
    移民署高雄市服務站承辦公務員為實質審查後，誤核發中華
    民國臺灣地區入出境許可證，使鄭爾光於92年7 月12日得以
    形式上合法之文書，掩飾實質非法之方式，非法進入臺灣地
    區，鄭爾光於入境後，即四處非法打工，嗣於97年6 月9 日
    ，因逾期居留且行跡可疑，為警查獲，始悉上情。」之違反
    臺灣地區與大陸地區人民關係條例案件，經本院以98年度審
    簡字第1022號判處有期徒刑5 月，減為有期徒刑2 月又15日
    ，緩刑2 年，並於98年4 月6 日確定等情，有上開刑事判決
    書及臺灣高等法院被告全國前案紀錄表各1 份附卷可稽。經
    查，本件被告經聲請簡易判決處刑之犯罪事實，與前案被告
    業經判決確定之犯罪事實相同，應為前案確定判決之既判力
    效力所及，揆諸前開說明，爰不經言詞辯論，逕行諭知免訴
    之判決。
據上論斷，應依刑事訴訟法第452 條、第302 條第1 款、第307
條，判決如主文。
中    華    民    國    98    年    8     月    27    日
                  刑事第三庭  審判長  法  官  黃宗揚
                                      法  官  陳俊宏
                                      法  官  黃沛文
以上正本證明與原本無異。
如不服本判決應於收受送達後10日內向本院提出上訴書狀，並應
敘述具體理由；如未敘述上訴理由者，應於上訴期間屆滿後20日
內向本院補提理由書（均須按他造當事人之人數附繕本）「切勿
逕送上級法院」。
中    華    民    國    98    年    8     月    27    日
                                      書記官  蕭永同


司法院資訊處製作；財團法人民間司法改革基金會備份。
